臺灣高等法院民事判決　　　　　　　　　　96年度上字第82號
上　訴　人　甲○○（原名:林永清）
訴訟代理人　賴青鵬律師
被上訴人　　乙○○
訴訟代理人　郭芳宜律師
上列當事人間請求返還房屋等事件，上訴人對於中華民國95年11
月30日臺灣臺北地方法院95年度訴字第7854號第一審判決提起上
訴，本院於96年5月23日言詞辯論終結，判決如下：
    主  文
上訴駁回。
第二審訴訟費用由上訴人負擔。
    事實及理由
一、被上訴人主張：門牌台北市○○區○○路二段216號1、2樓
    及同樓地下室之房屋（下稱系爭房屋），全部均係被上訴人
    之妻周金嬌所有。民國89年間交由其夫即被上訴人將系爭房
    屋出租與上訴人，租期89年9月1日起至95年8月31日止，計6
    年，約定第1、2年每月租金32萬元，第3年起逐年增加3%計
    算，租金應於每月1日前繳納，詎料上訴人承租後，自91年9
    月1日起每月租金不僅未依約逐年調加3%，卻要求每月先繳
    29萬元，不足部分日後將補足約定租金差額。惟上訴人積欠
    相當數額租金未付，被上訴人於95年6月2日以存證信函限期
    催告上訴人給付欠租，上訴人未予置理，截至95年8月份止
    ，所欠租金扣除保證金後已達272萬6755元。爰以起訴狀副
    本之送達為終止系爭租約之意思表示。為此依租賃契約法律
    關係，訴請上訴人給付272萬6755元及自原審準備書(二)狀送
    達翌日起至清償日止按年息5%計付利息。原審認兩造協議自
    第3年起租金不逐年增加3%，仍為每月32萬元，經扣除押租
    金64萬元後，判決上訴人應給付被上訴人184萬元及自95年9
    月22日起至清償日止按年息5%計算之利息。被上訴人就其敗
    訴部分未表不服，已告確定。其答辯聲明：上訴駁回。
二、上訴人則以：上訴人自92年1月起即每月給付29萬元租金，
    被上訴人及為其代理處理租賃事務之證人丙○○均未為反對
    之意思表示，足認兩造自92年1月起已合意變更每月租金為
    29萬元。而上訴人於91年11月、12月及92年6月曾修繕租賃
    物，代墊修繕費用，斯時被上訴人均出境國外，焉可能給付
    修繕費用，此費用應自租金中扣除。故(1)91年11月原應付租
    金32萬元，扣除修繕費12萬元，已付租金20萬元，未欠租金
    。(2)91年12月應付租金32萬元，扣除修繕費8萬元，已付租
    金24萬元，未欠租金。(3)92年6月應付租金29萬元，扣除修
    繕費9萬元，已付租金20萬元，未欠租金。易言之，上訴人
    僅積欠94年11月、94年12月及95年8月之租金，合計87萬元
    ，經與押租金64萬元抵銷後，僅餘23萬元等語，資為抗辯。
    其上訴聲明：(1)原判決關於命上訴人給付超逾23萬元本息及
    該部分假執行之宣告應予廢棄。(2)前開廢棄部分，被上訴人
    在第一審之訴及假執行之聲請駁回。
三、查兩造於89年9月18日簽訂系爭房屋租賃契約書，由被上訴
    人將坐落台北市○○路○段216號1、2樓及同樓地下室之房
    屋出租予於上訴人。雙方於租約內載明租期自89年9月1日起
    至95年8月31日止，租金第一、二年每月租金32萬元，第三
    年起逐年增加3%，於每月1日前繳納，上訴人於訂約時並交
    付64萬元予被上訴人作為押租保證金（見租賃契約書第2條
    、第3條、第4條、第5條、備註）此為兩造所不爭執，並有
    房屋租賃契約書附卷可稽（見原審卷第7、8頁）。
四、查被上訴人就原審認定系爭房屋租金嗣後已另行協議第三年
    起不逐年增加3%，仍為每月租金32萬元一節未表不服，是其
    於本院係主張上訴人僅支付原判決附表「已支付金額」欄之
    租金，尚積欠如原判決附表「應再給付之差額」欄計248萬
    元之租金，經扣除押租金64萬元後，尚餘184萬元未償。上
    訴人就其僅給付如原判決附表「已支付金額」欄之租金乙節
    固不爭執，惟以前開情詞置辯，但查：
(一)上訴人辯稱兩造協議自91年9月起每月租金調降為29萬元，並
  舉金額均29萬元支票、匯款回條及被上訴人出具之收據為佐（
  見原審卷第33至43頁）。惟此據被上訴人堅決否認。且證人丙
  ○○於原審及本院證稱：91年9月時我去找上訴人，上訴人說
  餐廳生意差，先給29萬元，以後再補，就算沒有補的話也有64
  萬元押租金可以抵。他有提到我跟屋主是朋友，叫我跟屋主提
  議一下，我跟他說你百分之三的部分都沒有給，現在還只給29
  萬元，剩下還要以後補，屋主怎麼可能會同意？上訴人是跟我
  說他先繳29萬元，剩下不夠的，以後再補，我跟他並不認識，
  彼此只見過幾次面，我並沒有說屋主同意降3萬元等語（見原
  審卷第107、108頁、本院卷第34、35頁）。顯見兩造並未合意
  調降每月租金為29萬元。又所謂默示之意思表示，係指依表意
  人之舉動或其他情事，足以間接推知其效果意思者而言，若單
  純之沉默，則除有特別情事，依社會觀念可認為一定意思表示
  者外，不得謂為默示之意思表示（最高法院29年上字第762號
  判例參照）。上訴人雖每月僅匯款29萬元，惟尚有押租金64萬
  元可供扣抵，且無其他情事足供推知被上訴人有同意降低每月
  租金3萬元，揆諸前揭判例意旨，尚難僅以上訴人每月逕自匯
  款29萬元，即謂被上訴人已默示同意調降租金。
(二)又上訴人辯稱91年11月、91年12月、92年6月分別墊付系爭房
  屋之修繕費12萬元、8萬元、9萬元，此部分款項應自租金扣除
  云云。惟此據被上訴人堅決否認，並謂系爭房屋僅有一筆修繕
  費8萬元，其業以現金支付予上訴人，除此以外無其他修繕費
  用等語，有其提出上訴人具名簽收之8萬元收據影本為佐（見
  原審卷第101頁），證人丙○○亦同此證述（見原審卷第108頁
  、本院卷第35頁）。而上訴人就上開所陳三筆修繕費用，復未
  能提出任何證據以實其說，此節辯解即無可採。
五、從而，被上訴人依租賃契約法律關係請求上訴人給付積欠租
    金184萬元及原審準備書(二)狀送達上訴人翌日即95年9月22日
    起至清償日止按年息5%計算之利息，洵屬有據，應予准許。
    原審判命上訴人如數給付，並定供擔保金額為准、免假執行
    之宣告，於法並無違誤。上訴意旨指摘原判決不當，求予廢
    棄改判，為無理由，應予駁回。
六、據上論結，本件上訴為無理由，依民事訴訟法第449條第1項
    、第78條，判決如主文。
中　　華　　民　　國　　96　　年　　6 　　月　　6 　　日
                    民事第一庭
                        審判長法　官  張耀彩
                              法　官  林金吾
                              法　官  盧彥如
正本係照原本作成。
如不服本判決，應於收受送達後20日內向本院提出上訴書狀，其
未表明上訴理由者，應於提出上訴後20日內向本院補提理由書狀
（均須按他造當事人之人數附繕本）上訴時應提出委任律師或具
有律師資格之人之委任狀；委任有律師資格者，另應附具律師資
格證書及釋明委任人與受任人有民事訴訟法第466條之1第1項但
書或第2項（詳附註）所定關係之釋明文書影本。
中　　華　　民　　國　　96　　年　　6 　　月　　7 　　日
　　　　　　　　　　　　　　　書記官  鄭兆璋
附註：
民事訴訟法第466條之1（第1項、第2項）：
對於第二審判決上訴，上訴人應委任律師為訴訟代理人。但上訴
人或其他法定代理人具有律師資格者，不在此限。
上訴人之配偶、三親等內之血親、二親等內之姻親，或上訴人為
法人、中央或地方機關時，其所屬專任人員具有律師資格並經法
院認為適當者，亦得為第三審訴訟代理人。
